臺灣高等法院臺南分院民事裁定　93年度抗字第478號
抗　告　人　甲○○
　　　　　　送達代收人　丁○○.
代　理　人　金輔政　律師
相　對　人　乙○○
特別代理人　丙○○
上列抗告人因與相對人間請求債務人異議之訴聲請訴訟救助，對
於中華民國93年6月11日臺灣臺南地方法院93年度救字第11號裁
定提起抗告，本院裁定如下：
    主    文
原裁定廢棄。
相對人在第一審之聲請駁回。
聲請及抗告訴訟費用由相對人負擔。
    理    由
一、原審法院裁定以：
  (一)、按當事人無資力支出訴訟費用者，法院應依聲請，以裁定
      准予訴訟救助，民事訴訟法第一百零七條前段定有明文。
  (二)、本件聲請訴訟救助人即相對人聲請意旨略以：相對人與抗
      告人間就原審法院92年度執字第20953號返還不當得利強
      制執行事件，抗告人所提之調解書（台南縣永康市調解委
      員會調解書87年民調字第260號）有無效之情事，擬提起
      債務人異議之訴，惟因相對人所有財產均經查封，且已陷
      於心神喪失，無資力支出訴訟標的新台幣（下同）1千9百
      79萬6千82元之訴訟費用，且非顯無勝訴之望，並提出特
      別代理人丙○○所出具之保證書一紙，載明如相對人應負
      擔訴訟費用時，特別代理人願代繳暫免之費用意旨等語，
      並提出93年度聲字第135號民事裁定影本1份、調解書影本
      1份、精神鑑定報告影本1份、原審法院執行命令函影本6
      紙、保證書1份等以為釋明。經核其聲請並無不合，爰裁
      定相對人因原審法院92年度執字第20953號返還不當得利
      強制執行事件，於提起債務人異議之訴時，准予訴訟救助
      云云。
二、抗告意旨略以：
  (一)、本件相對人乙○○之特別代理人丙○○與其妻吳佳蓉共同
      詐欺並偽造文書侵占相對人乙○○之財產，經原審法院87
      年度自字第217號判刑4年，現仍繫屬　鈞院93年度重上更
      (二)245號審理中，丙○○根本無資格為乙○○訴訟之特別
      代理人，原審93年度聲字第135號程序進行時，抗告人曾
      向原審法院具狀陳情陳榮水侵害相對人乙○○財產，不具
      為相對人乙○○特別代理人之資格更不能為監護人，抗告
      人要求以在兩造家庭中早晚照顧母親乙○○且較為可靠之
      吳喜久（相對人乙○○之女兒）為監護人，惟原審93年度
      聲字第135號裁定竟草率進行，而裁定選任陳榮水為相對
      人乙○○特別代理人，是否有效，實有加以重新考慮之必
      要。
  (二)、本件聲請訴訟救助理由係以相對人乙○○無資力支出訴訟
      費用，要求救助，並以丙○○保證書為之，但相對人乙○
      ○被丙○○侵占千餘萬元尚可要求丙○○返還，並非無資
      力，有刑案判決足證，丙○○為己私利希望提出債務人異
      議之訴，則理應依法償還上開侵占款，供相對人乙○○提
      起債務人異議之訴，其所謂並無資力一語與事實不符，爰
      依法提起抗告。
三、按當事人因無資力支出訴訟費用而聲請訴訟救助者，關於請
    求救助之事由，應提出能即時調查之證據以釋明之，此觀民
    事訴訟法第109條第2項、第284條之規定自明；又按當事人
    無資力支出訴訟費用者，固得聲請訴訟救助，然所謂無資力
    ，係指窘於生活，且缺乏經濟信用者而言（最高法院43年台
    抗字第152號判例意旨參照）；又法院調查聲請人是否無資
    力支出訴訟費用，專就聲請人提出之證據為之，如聲請人並
    未提出證據，即應將其聲請駁回，無依職權調查或定期命補
    正之必要（最高法院88年度台抗字第161號判決意旨參照)。
四、經查：
  (一)、相對人之特別代理人丙○○聲請於兩造間92年度執字第
      20953號強制執行事件而提起債務人異議之訴事件中，選
      任其為相對人之特別代理人，雖經原審法院93年度聲字第
      135號裁定准其所請，然經債權人甲○○即本件抗告人提
      起抗告，業經本院93年度抗字第609號以丙○○與相對人
      間有利害相反之情形而裁定廢棄，業經本院依職權調閱本
      院93年度抗字第609號卷宗核閱無誤（尚未確定）。是丙
      ○○是否得代理相對人於兩造間92年度執字第20953號強
      制執行事件中為任何訴訟行為，已滋疑義。則丙○○今以
      相對人之特別代理人提起債務人異議之訴，並聲請本件訴
      訟救助，並提出其所出具之保證書一紙，載明如相對人應
      負擔訴訟費用時，其願代繳暫免之費用意旨等，於法亦有
      未合。
  (二)、另經本院依職權調閱相對人財產所得明細資料，相對人於
      臺南縣永康市農會有2,128元之所得，且名下有門牌號碼
      台南縣永康市○○○路366巷19號房屋1棟；田賦18筆分別
      坐落台南縣永康市○○段129、147、148、260、261、262
      、263、264、281、309號、台南縣永康市○○段978、995
      、995之1、997、1031、1031之1、1042、1043號；土地15
      筆分別坐落台南市○○區○段二小段215之9、218號、台
      南縣永康市○○段139、151、279、280號、台南縣永康市
      ○○段996號、台南縣永康市○○段839、1006、1087、
      1090、1100、1121、1128、1192號，及投資臺南集義股份
      有限公司80萬元，有93年10月27日稅務電子閘門財產所得
      調件明細表附於本院卷可稽，自難認相對人無財產且欠缺
      經濟信用。雖丙○○於原審法院主張相對人之所有財產均
      經查封，且相對人已陷於心神喪失，無資力支出訴訟費用
      云云，惟縱相對人之財產已遭查封尚難認其已窘於生活，
      且缺乏經濟信用。況丙○○於本院93年10月26日調查序中
      亦自承：「我母親（即相對人）名下的房租都是吳喜久在
      收，…」等語，丙○○復於93年11月19日向本院具狀陳稱
      ：「我母親（即相對人）名下的房租、地租都是由吳喜久
      收取，…」等語，足認相對人之前開房地雖遭法院查封，
      然並不影響相對人之使用收益，自無礙其經濟生活，是相
      對人以此聲請訴訟救助，亦非正當。又抗告人未能提出即
      時可供調查之證據，以釋明其經濟狀況確已無資力支出訴
      訟費用而有聲請訴訟救助之必要，揆諸前揭說明，抗告人
      聲請訴訟救助，自屬無據，原審法院疏未詳查，率予准許
      抗告人之聲請訴訟救助，自有未合。抗告意旨執此指摘原
      裁定不當，求為廢棄，非無理由。爰由本院廢棄原裁定，
      並自為裁定駁回相對人在第一審之聲請訴訟救助。
五、據上論結，本件抗告為有理由，依民事訴訟法第492條前段
    、第95條、第78條，裁定如主文。
中　　華　　民　　國　　94　　年　　2 　　月　　24  　日
                  民事第四庭    　審判長法　官　林金村
　　　　　　　　　　　　　　　　        法　官　丁振昌
　　　　　　　　　　　　　　　　        法　官  胡景彬
上為正本係照原本作成。
如不服本裁定，僅得於收受本裁定正本送達後10日內以適用法規
顯有錯誤為理由，向本院提出再抗告狀（須附繕本一份及繳納再
抗告裁判費新台幣1千元)，並經本院許可後始可再抗告於最高法
院。
中　　華　　民　　國　　94　　年　　2　　 月　　25  　日
                                        書記官  邱春榮
【附記】
民事訴訟法第495條之1第2項準用同法第466條之1第1、2項規定
：
I對於第二審判決上訴，上訴人應委任律師為訴訟代理人。但上
訴人或其法定代理人具有律師資格者，不在此限。
II上訴人之配偶、三親等內之血親、二親等內之姻親，或上訴人
為法人、中央或地方機關時，其所屬專任人員具有律師資格並經
法院認為適當者，亦得為第三審訴訟代理人。
                                                K
